【裁判字號】    95,交上訴,50
【裁判日期】    950829
【裁判案由】    公共危險等
【裁判全文】
臺灣高等法院高雄分院刑事判決        95年度交上訴字第50號
上  訴  人  甲○○
即  被  告
上列上訴人因公共危險等案件，不服臺灣高雄地方法院95年度交
訴緝字第1 號中華民國95年5 月4 日第一審判決（起訴案號：臺
灣高雄地方法院檢察署92年度偵字第5986號），提起上訴，本院
判決如下：
     主  文
上訴駁回。
    事  實
一、甲○○於民國91年12月26日19時40分許，駕駛車牌號碼K4-
    3707號自用小客車，沿高雄市○○區○○路由北往南方向行
    駛，途經楠梓加工出口區第六出口處往南30公尺處時，明知
    汽車行駛時，駕駛人應注意車前狀況，並隨時採取必要之安
    全措施，而依當時情形，係柏油道路、視距良好，又無不能
    注意之情事，竟疏未注意車前狀況，致該車右前側撞及前方
    同向由丁○○○騎乘沿瑞屏路北往南方向行駛之腳踏車後車
    輪，造成丁○○○人車倒地，受有頭部外傷、尾底骨骨折等
    傷害，甲○○於肇事致人受傷後，竟未下車施以救護，另萌
    生逃逸避責之意，迅速駕車逃離現場，嗣逃逸至加昌路與瑞
    屏路口時，又擦撞行駛該路段同向由丙○○駕駛之車牌號碼
    YN-0992 號自用小客車後迅予加速逃逸。俟警方依現場目擊
    之路人高嘉臨提供之車牌號碼循線查獲車主甲○○，始悉上
    情。
二、案經丁○○○訴由高雄市政府警察局楠梓分局移送臺灣高雄
    地方法院檢察署檢察官偵查起訴。
    理  由
壹、程序部分：
    按被告以外之人於審判外之陳述雖不符刑事訴訟法第159 條
    之1 至4 等四條之規定，而經當事人於審判程序同意作為證
    據，法院審酌該言詞陳述或書面陳述作成時之情況，認為適
    當者，亦得為證據；當事人、代理人或辯護人於法院調查證
    據時，知有刑事訴訟法第159 條第1 項不得為證據之情形，
    而未於言詞辯論終結前聲明異議者，視為有前項之同意，同
    法第159 條之5 定有明文。本件證人丁○○○、張宸偉、高
    嘉臨、張丹妮、李東錦於警詢或偵查中之陳述，其性質雖屬
    傳聞證據，惟其等所為之警、偵訊筆錄內容，業經本院審理
    時予以提示並告以要旨，且各經檢察官、被告等人表示意見
    。當事人已知上述筆錄乃傳聞證據，且均未於言詞辯論終結
    前對該等筆錄內容異議，依上開規定，證人丁○○○、張宸
    偉、高嘉臨、張丹妮、李東錦於警詢或偵查中之證言應具有
    證據能力。
貳、實體方面：
一、訊據上訴人即被告甲○○固不諱言其係車牌號碼K4-3707 號
    自用小客車之車主，並於前揭時、地，其所有之上開自用小
    客車之右前側曾撞及丁○○○騎乘之腳踏車後車輪，並造成
    丁○○○人車倒地而受有前開傷害，惟矢口否認有何過失傷
    害及肇事逃逸之犯行，辯稱：肇事車子是我剛買2 、3 天之
    中古車，案發當天友人乙○○打電話邀我過去喝酒，洪啟明
    有在場聽到所以我就問他要不要一起去，去喝酒時是我開車
    載洪啟明去的，回來時是洪啟明開車載我的，發生車禍時是
    洪啟明開車肇事，當時我是坐在駕駛座旁云云。經查：
（一）證人即告訴人丁○○○於警詢及原審時證稱：我是於91年
      12 月26 日19時40分左右，下班騎腳踏車由瑞屏路（北往
      南）欲返家，在瑞屏路楠梓加工區第六出口處往南30公尺
      處，突有1 部車由後追撞我腳踏車後輪處，我就人車摔倒
      ，我一直喊救命，是路人追趕後回來告訴我是1 部紅色自
      小客車，車牌為K4-3707 號，該駕駛未下車等語（見警卷
      第6 頁、原審卷第61至62頁）；此核與證人高嘉臨於警詢
      及偵查中所證稱：我目擊1 輛車由後方撞擊1 台腳踏車致
      騎腳踏車女士被撞倒在地，當時我走路在該女士前面，聽
      到碰撞聲回頭，我連忙上前查看婦女並協助送醫，該肇事
      車輛車號為K4-3707 號、福特牌、紅色，車內只有1 駕駛
      人，司機無停下之意反而加速逃走等情相符（見警卷第7
      頁、偵卷第18頁）；復據證人丙○○及張丹妮證稱：於同
      日時40分許上開肇事車輛並撞擊由丙○○駕駛適停於加昌
      、瑞屏路口欲左轉之YN-0992 號自用小客車後逃逸等情（
      見警卷第5 、8 頁）；被告甲○○亦供稱：當時上開自用
      小客車剛買3 天，且剛考上駕照，自家中出門時是我開車
      載洪啟明至楠梓區○○路小吃部，我並無飲酒，洪啟明則
      有飲酒等語（見警卷第1 頁反面、第2 項），則依常理而
      言，被告既是車主，且本身未飲酒之狀況，豈有在回程之
      路上，將剛買之車輛交由業已飲酒之友人駕駛，是被告辯
      稱要回家時係由洪啟明所駕駛，已不符常情。況被告於警
      詢時供承當時知道該車撞到腳踏車等語（見警卷第1 頁反
      面），於偵查中復供稱：我知道有撞到「東西」（當時我
      心情很亂），．．後我知道又撞到車子，我有聽到對方「
      唉」一聲等語（見偵卷第19頁正、反面），則被告既已明
      知有撞到腳踏車及車子，且有人之唉叫聲，為何不告知洪
      啟明有與他人擦撞，應下車救護或主動要求應下車察看傷
      者情形以協助送醫？被告之舉止亦與常理不符。況當時如
      係洪啟明所駕駛，洪啟明當無可能不知發生撞擊之事，繼
      由被告自警詢至審理時均指述本件肇事時係洪啟明駕駛以
      觀，被告理應於前往警局製作筆錄時，要求洪啟明一同前
      往，以免因身為車主而遭他人誤解為肇事者，惟被告竟獨
      自前往警局製作筆錄，事後亦未曾要求洪啟明出面擔負責
      任，均與常理未符。
（二）又被告警詢中固指認警方調閱洪啟明口卡片係即係當日駕
      駛上開車輛之洪啟明（見警卷第2 頁反面、第10頁），復
      稱洪啟明係李東錦介紹，2 人住同大樓（指美麗國城大樓
      ）等情（見偵卷第49頁反面、第54頁），而證人李東錦指
      證警方調閱之同一口卡片確係洪啟明，係美麗國城大廈住
      戶等情（見偵卷第57、58、66頁），則被告與證人李東錦
      既均指認同一口卡片上之人係洪啟明，應無誤認之可能；
      然被告竟於偵查及原審為訊問時，竟又改稱提示洪啟明之
      口卡上相片非當日駕駛之人，而係另有其人（見偵卷第49
      頁、93年交訴字第146 號卷第88頁），顯見被告供詞前後
      反覆，是究竟有無被告所指洪啟明之人，已有可疑；另據
      證人丁○○○證稱：被告有去看我，並表示要和解，我有
      約他到後勁派出所商談和解，但被告沒有去等語（見93年
      交訴字第146 號卷第62頁）；證人張丹妮、丙○○證稱：
      談和解時，一個是車主，一個是車主的親戚，錢是車主的
      親戚拿出來的，車主說是他朋友開的，但車主的朋友從未
      出面等情（見同上卷第64頁、66頁）。由上開證人丁○○○、張丹妮、丙○○之證述觀諸，洽談車禍和解事宜者均
      為被告，而非被告所指之洪啟明，且渠等從未見過被告所
      稱之肇事者，自始至終均係被告自述另有肇事者，被告所
      述確非無疑，況迄今均無何證明該車當時另有他人駕駛，
      而被告如非肇事者，豈有可能主動與被害人洽談和解，被
      告之親人又何以願意為他人支付和解金額？況證人高嘉臨
      證稱當時該車中僅有1 人，已如前述，則本件車禍應係由
      被告駕駛上開自用小客車肇事至明，被告諉稱當時係坐在
      駕駛座，該車由洪啟明駕駛云云，顯不足採。
（三）至證人丙○○雖於原審證稱：上開車輛之右前座好像有人
      ，我有看到手等語（見93年交訴字第146 號卷第63頁），
      然證人丙○○既無法確定上開自用小客車上確係另有他人
      駕駛而非被告駕駛，自不得僅以看到右前座有手即認被告
      所辯屬實。另證人袁會南固證稱：被告有告知洪啟明撞到
      電桿、人、東西，然證人袁會南亦證稱其並未見何人開車
      （見偵卷第29、30頁），且於原審訊問時證稱：我猜想可
      能沒有駕照的人要有駕照的人至派出所製作筆錄，至於他
      們是否有要頂替，我不知道等語（見93年交訴字第146 號
      卷第87頁）。從而，證人袁會南既未見到車禍肇事情形，
      亦無親自見聞當日洪啟明欲被告頂替罪責而由被告前往警
      局之情，自不得以被告曾告知證人袁會南有關洪啟明肇事
      及袁會南個人臆測，即作為被告有利之論據；又被告所聲
      請傳喚之證人乙○○於本院審理時固證稱：「案發當天被
      告與洪啟明在一起喝酒要離開時，我是有聽到洪仔說他要
      開車，且當時送到門口時，是有看洪仔坐在駕駛位上，之
      後是何人開的，我就不知道」「我送他們出來，有看到洪
      仔坐在駕駛座，其他的事情我不曉得，我留在那裡繼續喝
      」「發生車禍時，我並無在場」等語（見本院95年8 月15
      日審判筆錄），證人乙○○於本件車禍發生時既無在場目
      擊，其上開證詞自難為被告有利之認定。
（四）按汽車行駛時，駕駛人應注意車前狀況，並隨時採取必要
      之安全措施。道路交通安全規則第94條第3 項定有明文。
      被告駕駛自小客車，原應注意上揭道路交通安全之規定，
      且衡諸案發當時天候固係雨天，惟當時係柏油道路、視距
      良好，並無不能注意之情事，竟疏未注意車前狀況，被告
      之上開自用小客車右前側竟從後撞及證人丁○○○之腳踏
      車後車輪，致丁○○○人車倒地，受有頭部外傷、尾底骨
      骨折之傷害，此有健仁醫院之診斷證明書1 紙在卷可證，
      足見案發當時被告確因駕駛自用小客車，因疏未注意車前
      狀況致閃煞不及，發生碰撞進而肇致本件交通事故之情甚
      明。被告之過失行為與證人丁○○○所受傷害結果二者間
      ，具有相當因果關係，此外，復有道路交通事故調查報告
      表、車禍現場狀況、現場圖及照片8 張附卷可稽，被告過
      失傷害與肇事逃逸之事證明確，其前述所辯，顯係事後卸
      責之詞，殊無足採，其犯行堪以認定。
二、核被告甲○○所為，分別係犯刑法第284 條第1 項前段之過
    失傷害罪及同法第185 條之4 之肇事逃逸罪，被告所犯上開
    2 罪，犯意各別，行為互殊，應予分論併罰。
三、原審因而適用刑法第284 條第1 項前段、第185 條之4 ，罰
    金罰鍰提高標準條例第1 條前段之規定，並審酌被告因駕車
    不慎肇事致人受傷，竟不知及時予以傷者必要之救助或報警
    處理，反而逃離現場，若非當時尚有其他路人在場，極易使
    傷者失卻第一時間之救治機會，是其惡性重大，實不宜輕縱
    ，復參以被告迄今仍未與被害人達成民事和解或賠償其所受
    損失，犯罪後更飾詞否認犯行、難見悔意等一切情狀，分別
    量處過失傷害部分拘役40日，肇事致人受傷而逃逸部分有期
    徒刑8 月；其認事用法，均無不合，量刑亦屬適當，被告上
    訴意旨，仍執陳詞否認犯罪，指摘原判決不當，為無理由，
    應予駁回。
據上論斷，應依刑事訴訟法第368條，判決如主文。
本案經檢察官沈紹嘉到庭執行職務。
中    華    民    國    95    年    8     月    29    日
                  刑事第七庭    審判長法  官  莊飛宗
                                      法  官  曾逸誠
                                      法  官  黃憲文
以上正本證明與原本無異。
肇事逃逸部分如不服本判決應於收受本判決後10日內向本院提出
上訴書狀，其未敘述上訴理由者，並得於提起上訴後10日內向本
院補提理由書狀（均須按他造當事人之人數附繕本）「切勿逕送
上級法院」。
其餘不得上訴。
中    華    民    國    95    年    8     月    29    日
                                      書記官  施耀程
附錄本判決論罪科刑法條：
刑法第284條
因過失傷害人者，處 6 月以下有期徒刑、拘役或 500 元以下罰
金，致重傷者，處1 年以下有期徒刑、拘役或500 元以下罰金。
從事業務之人，因業務上之過失傷害人者，處 1 年以下有期徒刑
、拘役或1 千元以下罰金，致重傷者，處3 年以下有期徒刑、拘
役或2 千元以下罰金。
刑法第185條之4
駕駛動力交通工具肇事，致人死傷而逃逸者，處6 月以上5 年以
下有期徒刑。


司法院資訊處製作；財團法人民間司法改革基金會備份。
